【裁判字號】    98,抗,546
【裁判日期】    980609
【裁判案由】    聲請解除限制出境
【裁判全文】
臺灣高等法院刑事裁定                   98年度抗字第546號
抗  告  人
即  被  告  甲○○
上列抗告人因聲請解除限制出境案件，不服臺灣基隆地方法院中
華民國98年4月30日裁定（98年度偵聲字第41號），提起抗告，
本院裁定如下：
    主  文
抗告駁回。
    理  由
一、抗告意旨詳如附件。
二、按保全被告到庭之方法，依情節輕重，分別有羈押、具保、
    責付及限制住居，羈押為最嚴重之手段，具保、責付、限制
    住居則係輕微之手段，俱屬對人之強制處分；所謂限制被告
    出境，僅在限制被告應居住於我國領土範圍內，不得擅自出
    國，俾便於訴訟程序之進行，較之限制居住於某市某縣某鄉
    某村，其居住之範圍更為廣闊，是「限制出境」與「限制住
    居」名稱雖有不同，然「限制出境」仍屬「限制住居」之處
    分（最高法院85年度台抗字第409號裁定意旨參照）。再者
    ，因限制住居、限制出境，乃在保全刑事偵查、審判、執行
    之順利進行，屬於刑事訴訟之保全程序，並非確定被告對於
    本案是否應該負擔罪責與是否應科處刑罰之問題，是依卷內
    證據，倘被告犯罪嫌疑重大，確有出境滯留國外不歸而逃亡
    之可能性存在，自足影響審判之進行或刑罰之執行，依法得
    為必要之限制出境強制處分，以確保被告到庭接受審判或執
    行。
三、查被告甲○○因違反毒品危害防制條例案件，前經臺灣基隆
    地方法院檢察署檢察官向原審聲請羈押；原審核閱卷證暨訊
    問被告後，則以被告甲○○涉犯毒品危害防制條例第4條第3
    項之最輕本刑五年以上有期徒刑之重罪，犯罪嫌疑雖屬重大
    而有刑事訴訟法第101條第1項第3款之羈押原因，然考量被
    告為警查獲時之客觀情狀，認本件宜以具保、限居、限制出
    境、出海等強制處分替代羈押，遂駁回檢察官之羈押聲請，
    進而審酌被告涉案之情節輕重暨其棄保潛逃之實際可能，準
    被告以新臺幣200,000元交保候傳，並命限制住居在基隆市
    仁愛區○○街31巷42號7樓之1，暨併為限制出海、出境等強
    制處分在案。本件聲請人自陳其確曾介紹「毒品賣家黃浚騰
    與毒品買家『阿華』、『阿昌』等人互為結識」，對照偵查
    卷附監聽譯文所示內容，尤足見聲請人夥同黃浚騰等人販賣
    、運輸第三級毒品之犯罪嫌疑實屬重大，換言之，本件羈押
    原因（刑事訴訟法第101條第1項第3款）之繼續存在，當已
    毋待贅言。就本案情節而論，被告既涉犯毒品危害防制條例
    第4條第3項之最輕本刑五年以上有期徒刑之重罪，犯罪嫌疑
    重大，尤以本案尚在偵查搜證階段，倘僅命為具保、限居而
    未併為限制出境、出海等強制處分，不僅無從擔保本案嗣後
    偵查程序之順利進行，相關證據之調查亦有遭受阻滯之高度
    危險，是自應認為聲請人棄保潛逃之實際可能，絕非僅止單
    純命為具保、限居（而未併為限制出境、出海等強制處分）
    即已足可排除，況被告前往之地，為我國法權所不及之大陸
    ，若被告不依時返回開庭，必將因無從強制被告到庭以致案
    件審理延宕。此外，檢察官亦同認本案尚有併為限制出境、
    出海等強制處分之必要而建請原審駁回其首開聲請，有臺灣
    基隆地方法院檢察署98年4月30日基檢堂清98偵字第1663 號
    函1份在卷可稽。原審為免訴訟程序延宕，基於保全審判進
    行、調查證據之目的，限制被告限制出境，裁定駁回被告解
    除限制出境之聲請，經核並無不合。被告以上開意旨提起抗
    告，指摘原裁定不當，為無理由，應予駁回。
據上論結，應依刑事訴訟法第412條，裁定如主文。
中    華    民    國    98    年     6    月     9    日
                  刑事第一庭審判長法  官  葉騰瑞
                                  法  官  王炳梁
                                  法  官  莊明彰
以上正本證明與原本無異。
不得再抗告。
                                  書記官  吳金來
中    華    民    國    98    年     6    月     9    日


司法院資訊處製作；財團法人民間司法改革基金會備份。
